【裁判字號】    89,上易,1899
【裁判日期】    890324
【裁判案由】    傷害
【裁判全文】
臺灣高等法院刑事判決                          八十九年度上易字第一八九九號
    上  訴  人  臺灣板橋地方法院檢察署檢察官
    被      告  丙○○
                甲○○
右上訴人，因被告傷害案件，不服臺灣板橋地方法院八十八年度易字第三六三八號，
中華民國八十九年三月二十四日第一審判決（起訴案號：臺灣板橋地方法院檢察署八
十八年度偵續字第六六號、八十八年度偵字第一七一一六號）提起上訴，本院判決如
左：
    主  文
原判決撤銷。
甲○○、丙○○共同傷害人之身體，甲○○處有期徒刑陸月，丙○○處有期徒刑肆月
，如易科罰金，均以參佰元折算壹日。
    事  實
一、甲○○前於民國八十二年間，曾因偽造文書案，經台灣新竹地方法院判處有期徒
刑三月，緩刑二年，於緩刑期間內又因違反槍砲彈藥刀械管制條例案件，經台灣
    台北地方法院判處拘役三十日，於八十五年一月十日執行完畢（不構成累犯），
    竟不知悔改，明知丁○○在臺北市○○○路○段十號地下室經營之「黃氏小吃店
    」業於八十七年三月二十四日頂讓給訴外人乙○○，乙○○則找來甲○○共同在
    該址經營卡拉ＯＫ店，兼供應小菜、茶、酒，實際上由甲○○負責經營，甲○○
    並以自己為店老板之身份經營該店，店名前後為「聽友歌友會卡拉ＯＫ」及「佛
    朗哥西餐廳」。因乙○○支付給丁○○之頂讓價款中有一張新台幣（以下同）六
    萬元之支票退票，且乙○○遲未辦理變更該店之營業登記負責人名義，致稅捐稽
    徵處仍以丁○○之名義課稅，故丁○○即多次電尋乙○○希望能解決上開問題，
    但乙○○均不在而由甲○○接聽，致無法與乙○○徹底解決上開問題。嗣八十七
    年三月二十四日凌晨，丁○○酒後但未致酒醉之程度，隻身來到上開店內欲再找
    乙○○商談上開問題，因乙○○不在店內而未遇，甲○○因不滿丁○○多次來電
    催討債務及要求更改營業登記証上負責人姓名，而甲○○則無意變更營業登記之
    負責人姓名，以規避稅捐之課徵，且甲○○前亦與丁○○有過債務糾紛，甲○○
    曾在八十六年十二月二十八日深夜二點與友人二人至丁○○家裡與丁○○父子二
    人發生互毆事件，雙方均有受傷，但均未提出告訴（公訴人亦未對此起訴，此部
    分與本件起訴部分之傷害事實，因傷害之原因類型不同，甲○○顯非基於概括犯
    意為之，屬另行起意），甲○○並懷疑丁○○檢舉該店違規營業，竟於趁深夜店
    內別無外人之際，在上開小吃店內，喝令丙○○及其他不詳姓名之成年男子三人
    ，共同基於傷害丁○○身體之意思，由丙○○及其他三名不詳姓名之成年男子共
    同毆打丁○○，致丁○○受有左側腦部硬腦膜下血腫併腦水腫及頭痛等傷害。
二、案經告訴人丁○○訴由台灣板橋地方法院檢察署檢察官偵查起訴。
    理  由
一、訊據被告甲○○除坦承前經營代書業務時，因裝潢款事由與告訴人丁○○間曾有
    糾紛並有互毆之情事外，惟矢口否認有於八十七年三月二十四日凌晨指示被告丙○○及另二名不詳姓名成年男子共同毆打告訴人丁○○，辯稱當時告訴人酒醉後
    到伊店裡，踢櫃檯、砸杯子，大小聲說要找乙○○，伊說乙○○不在，告訴人又
    大吼並踹櫃檯、椅子，走出去時踫到最後二桌客人，與客人大小聲約二分鐘，客
  人約四人打告訴人，伊趕快衝出去是要勸架，並未毆打告訴人，伊雖是實際營業
    人，但如告訴人主張店是頂讓給乙○○，則伊更無理由繳納該店之營業稅等語。
    被告丙○○則辯稱：伊是該店股東，伊出資二十萬元，是在八十七年三、四月間
    加入，當時打告訴人之人是坐在入口處之客人，伊看見告訴人被打就去勸架，伊
    還差點被打，所以在警察來之前就離開現場等語。經查：
（一）、被告甲○○於本院調查中稱：八十七年三月二十四日時，伊為該店之老板，
        伊是在八十六年約夏天時頂下該店（後稱於八十六年十一月間實際接手經營
        該店），是與告訴人之朋友張先生以口頭約定，但沒有書面，頂讓款是交給
        張先生，由張先生在伊面前點交給告訴人，是當面點清，介紹人是乙○○，
        該店是告訴人頂讓給伊，伊出資三十萬元（後改稱伊出資四十萬元交予乙○○），丙○○出資十萬元，乙○○係伊所僱用（後又稱與乙○○是合夥關係
        ，但是付薪水給乙○○，後與乙○○鬧翻，故不知乙○○之行蹤），因告訴
        人說整年的稅要伊繳，且原來在店裡幫忙告訴人之乙○○小姐在伊頂下店後
        繼續幫忙伊，所以告訴人吃醋，因此常酒後打電話至店裡鬧等語（詳本院卷
        第三十三頁、第三十五頁、第四十八頁、第六十七頁筆錄）。
（二）、告訴人否認被告甲○○供述內容，指稱：本件店是透過張德松協調將店頂給
        乙○○，不是頂給被告甲○○，八十六年十一月三十日交店，伊要求店要過
        名並繳納稅金，但對方不肯過戶，也沒繳稅金，到現在還有壹萬多元的稅沒
        繳，伊還曾因這個稅被限制出境。八十六年十一月間伊才打電話罵說欺負人
        ，伊是要打電話給乙○○，但是甲○○接的電話，甲○○說要找人來我家，
        結果半個鐘頭後，甲○○就帶三人來我家踹門，我馬上報警，警察就來，當
        時甲○○有打伊，伊想算了，但沒有想到甲○○第二次又打伊，打得很嚴重
        ，伊才提出告訴。第二次是伊要找乙○○，但乙○○不在，伊只喝一點酒，
        並沒醉，也沒大吵大鬧、拍櫃檯，被告甲○○就喊了一聲不知是何人的名字
        ，四人包括被告丙○○在內就衝過來打伊，打人的四人坐一桌，不是在門口
        ，門口沒有桌子，伊要離開，不可能碰到後面桌子的人，而且伊也沒有碰到
        人，四人中有一人拿著雨傘還說要戳給伊死等語（詳本院卷第三十六頁、第
        三十七頁）。
（三）、証人乙○○則於本院到庭結証稱：告訴人於八十六年十一月將台北市○○○
        路○段十號之地下室以五、六十萬元頂讓給伊，伊再請被告甲○○幫忙，頂
        讓店與甲○○無關，頂讓後告訴人有要求伊辦理變更營業登記，伊有答應但
        沒辦理，頂讓款中尚有六萬元之支票未兌現，票還在告訴人處等語（詳本院
        卷第六十四、六十五頁筆錄）。
（四）、經綜合(1)、証人乙○○上開証言。(2)、告訴人與乙○○簽立之本件店面讓渡
        書影本一紙（詳偵續字卷第二十七頁）(3)、告訴人提出台北市稅捐稽徵處之
        稅單二紙、乙○○之六萬元退票支票一紙、因八十七年二月間被查獲違規營
        業使告訴人被處罰鍰之處分書影本一紙、台北市稅捐稽徵處違章案件罰鍰繳
        款書影本一紙（詳本院卷第七十六頁附稅單及四十頁附支票及退票理由單影
        本及偵續字卷第二十五頁、二十六頁）。(4)、被告甲○○坦承伊經營之該店
        名字仍為告訴人所有，且伊自經營以來迄未繳納分文營業稅，也未重新聲請
        營業登記，告訴人有因營業稅問題屢次前來找乙○○解決；坦承八十六年十
        二月間確與友人去告訴人家，而與告訴人家人發生互毆事件，雙方受傷後同
  去警局備案；及坦承八十七年三月二十四日案發後警察有來現場處理，要帶
        伊及告訴人去警局作筆錄，但告訴人說沒事，警察有說如驗傷後要告才來告
        等語（詳本院卷第三十四頁、第三十五、第三十六頁筆錄）等証據可知，本
        件地下室店面確係告訴人於八十六年十一月間頂讓給訴外人乙○○，而非頂
        讓給被告甲○○，且乙○○尚有六萬元之頂讓款未付清，並有該店營業登記
        尚未更名，稅捐稽徵處仍以告訴人為負責人之名義課稅，致告訴人與頂讓該
        店之乙○○間確仍有債務未了等情，應堪認定，被告甲○○稱店是告訴人直
        接頂讓給伊云云，並非可採。另參酌被告甲○○上開辯詞及八十七年四月十
        四日二十二時三十五分，台北市政府警察局中山分局長春派出所至台北市○○○路○段十號地下樓「聽友歌友會卡拉ＯＫ」臨檢時，被告甲○○在埸，
        並在該派出所臨檢紀錄表上簽名捺手印之事實等觀之（詳本院卷第四十一頁
        ），告訴人將該店頂讓給乙○○後，因乙○○與甲○○之內部關係，致該店
        在八十六年十一月間起事實上即由被告甲○○在現場負責經營，且自八十六
        年十一月起，被告甲○○在上址先後以「聽友歌友會卡拉ＯＫ」、「佛朗哥
        西餐廳」等招牌違規經營卡拉ＯＫ業務後，迄未繳納任何營業稅款，任由稅
        捐稽徵處向登記名義人之告訴人課稅等事實，亦堪認定。另告訴人稱伊為找
        乙○○解決債務問題，打電話至該店時均由被告甲○○接聽，甲○○並稱乙○○不在等情，核與被告甲○○在本院稱告訴人打電話來都是要找乙○○要
        求辦更名，未曾要求伊辦理云等語相符（詳本院卷第四十八頁筆錄），告訴
        人上開所言，自堪採信。
（五）、以被告甲○○與告訴人二人間，就該店究竟是頂讓給何人一節既主張不同，
        被告甲○○事實上經營該店，卻又不願繳納該店之稅款，任由告訴人負擔繳
        稅之責，於為警臨檢查獲違規營業時又聲稱該店負責人為告訴人丁○○，隱
        匿自己乃真正負責經營之事實，以圖逃避各種行政或刑事責任，此有台北市
        政府警察局中山分局長春所臨檢紀錄表影本一紙在卷可按（詳本院卷第四十
        一頁），顯見被告甲○○意圖為自己不法利益，擺明吃定告訴人之態勢甚明
        ，告訴人身受委曲，只好打電話至該店或親身至該店找乙○○，此乃符合人
        情事理。又依台北縣警察局新店分局八十六年十二月二十八日工作紀錄簿影
        本記載：「被告甲○○夥同成年人陳敏郎及另一不詳姓名之男子，於八十六
        年十二月二十八日凌晨二時許至告訴人家裡，因債務糾紛而與告訴人及其子
        黃國慶發生打架情事，告訴人父子及被告甲○○、訴外人陳敏郎均受有傷害
        ，因警方告知傷害乃告訴乃論，須持驗傷單於半年內提出告訴或自訴，全部
        當事人乃自行離去到醫院驗傷」等情（詳本院卷第七十八、七十九頁）及被
        告甲○○上開態度可知，被告甲○○夥同另二名成年男子深夜至告訴人家找
        告訴人，顯來意不善，告訴人父子嗣與被告甲○○及另二名男子發生互毆，
        雙方均因此受傷，但此正足以証明被告甲○○於半夜二點帶人至告訴人家打
        架之惡意。
（六）、關於告訴人當天如何受傷之情節，被告甲○○於偵查初訊時係稱：「那天他
        （指告訴人）喝酒過來，要找乙○○，但乙○○不在，他敲櫃檯，要找我，
        我認識他，問他為何要找我，他是出去了我們店外被打的，打他的幾人是店
        裡的客人，只知稱謂，不知真實姓名」（詳偵卷第十二、十三頁筆錄）；被
        告甲○○嗣又稱：「當時他喝酒進來大吵大鬧並摔杯子，並說要讓我不能開
        店，我當時還看到他與那些人（指打告訴人之人）在講話，後來就起衝突了
        」等語（詳偵續字第十二頁背面），依被告甲○○上開說法，告訴人前去店
        裡係要找乙○○，但乙○○不在，始與被告甲○○發生爭執，並未與其他人
        發生爭執，則告訴人當無與甲○○以外之其他不相干者發生衝突進而被他人
        毆打之理，故被告甲○○稱被告是與店裡之客人發生衝突而被打云云，顯無
        可採。嗣被告甲○○改稱：「他們（指告訴人與打告訴人之人間）彼此是認
        識的，他們之間發生何事我不知道，當時他們在談事情，談什麼我不知道」
        云云（詳偵續字第二十一頁筆錄），顯與被告甲○○前所述不符，而非可採
        。而被告甲○○於本院中稱告訴人是於店內被客人打之說法並與其在偵查初
        訊時稱告訴人是在店外被打一節不符，另被告甲○○與丙○○於原審中稱打
        告訴人之人數共有二人（詳原審卷第四十一頁），但告訴人自始堅指打伊之
        人含被告丙○○在內共有四人，被告甲○○於偵查中亦稱有四、五人圍毆告
        訴人，後於原審中又稱打告訴人之人有四人（詳偵續字卷第二十頁背面、原
        審卷第五十五頁背面），被告甲○○所言亦前後矛盾，足見被告甲○○所為
        關於告訴人被打之情節敘述非真，而無可採。
（七）、被告甲○○自承八十七年三月二十四日案發後警察有來現場處理，要帶伊及
        告訴人去警局作筆錄，但告訴人說沒事，警察有說如驗傷後要告才來告等語
        （詳本院卷第三十五頁筆錄），依此可知，告訴人於八十七年三月二十四日
        案發當晚確有報警，且向警方主張傷害告訴人之人乃被告甲○○，才會有警
        方要帶被告甲○○及告訴人回警局作筆錄之情事，核與告訴人自偵查初訊時
        起至本院審理時止，均一致主張是被告甲○○叫四人打伊的等語相符（詳偵
        卷第十三頁背面），另以被告甲○○自承乃該店之真正老板，又表明除非告
        訴人先辦理該址營利事業之撤銷登記，否則不願支付該店之營業稅金及辦理
        更名，但又要繼續營業，使告訴人蒙受課稅之危險，之前雙方又確有互毆受
        傷之紀錄，此次告訴人隻身深夜前來店裡索債，依被告甲○○在偵查中之說
        法，係指告訴人有在店裡大吵大鬧及口出惡言，而被告丙○○於原審中亦稱
        「當時告訴人與被告甲○○是為了稅金及乙○○的事才吵起來」、「我有聽
到告訴人與甲○○吵架」等語（詳原審卷第六十六頁筆錄），則被告甲○○
        自有趁機教訓告訴人之充份動機，故告訴人於被害後報警及警察前來時，主
        張被告甲○○乃毆打伊之主使者，核即屬可信。另被告甲○○在偵查中稱知
        道該打人者之「稱謂」，但不知真實姓名云云，顯見被告甲○○與動手毆打
        告訴人之人間確有認識，則其等受被告甲○○之指使而動手毆打告訴人，自
        屬可能、合理，告訴人之指訴應堪採信。
（八）、被告丙○○雖辯稱伊當天在場是勸架云云，但告訴人於偵查、原審及本院中
        一再指認被告丙○○係動手毆打伊之人，被告丙○○亦自承被告被打時有在
        場，且為該店之股東（於原審中稱投資二十萬元，於本院中稱投資十萬元）
        ，則被告丙○○與被告甲○○就該店之經營利益可謂一致，被告丙○○聽從
        甲○○之指示共同毆打告訴人，自屬極為可能，且被告丙○○自承於告訴人
        報警後警察來之前即離開，故而未遇見警察等語（詳本院審理筆錄），如被
        告丙○○未參與毆打告訴人，何以於警察來之前，與另毆打告訴人之三人一
        起離開該店，足見告訴人指訴被告丙○○有動手共同毆打告訴人一節，應屬
        真實可信。此外，告訴人在被告經營之店裡與被告甲○○爭吵後被打，受有
        左側腦部硬腦膜下血腫併腦水腫及頭痛等傷害，並有告訴人在八十七年三月
        二十四日至景美醫院診療之該院診斷証明書影本在卷可按（詳偵卷第四頁）
        ，被告於八十七年三月二十四日凌晨在上開店裡指使被告丙○○及另三名詳
        姓名成年男子共同毆打告訴人成傷之事實，至堪認定，本件事証明確，被告
        二人之犯行均堪認定。
二、核被告二人所為係犯刑法第二百七十七條第一項之傷害罪，被告二人與另不詳姓
    名之成年人三人間，有犯意聯絡與行為分擔，均為共同正犯，原判決未詳查被告
    甲○○當天有與告訴人爭吵及前有互毆、債務糾紛等事實，遽為被告二人無罪之
    諭知，核尚有未洽，公訴人執此上訴指摘原判決不當，為有理由，應將原判決撤
    銷改判。爰審酌被告二人之素行，本次犯罪之動機、手段、被告二人於本件犯罪
    中各所扮演之角色、犯罪對被害人所造成之傷害大小、犯後仍飾詞卸責，迄未表
    達悔意等犯後態度等一切情狀，分別量處被告二人如主文第二項所示之刑，並均
    諭知易科罰金之折算標準。
據上論結，應依刑事訴訟法第三百六十九條第一項前段、第三百六十四條、第二百九
十九條第一項前段，刑法第二十八條、第二百七十七條第一項、第四十一條，罰金罰
鍰提高標準條例第一條前段、第二條判決如主文。
本案經檢察官劉惟宗到庭執行職務。
中      華      民      國    八十九    年      八      月     十六     日
                                臺灣高等法院刑事第二十庭
                                    審判長法  官  葉  麗  霞
                                          法  官  王  炳  梁
                                          法  官  黃  瑞  華
右正本證明與原本無異。
不得上訴。
                                          書記官  秦  仲  芳
中      華      民      國    八十九    年      八      月    二十一    日
附錄：本案論罪科刑法條全文
刑法第二百七十七條
傷害人之身體或健康者，處三年以下有期徒刑，拘役或一千元以下罰金。
犯前項之罪，因而致人於死者，處無期徒刑或七年以上有期徒刑，致重傷者，處三年
以上、十年以下有期徒刑。


司法院資訊處製作；財團法人民間司法改革基金會備份。
